ACORDAO-COMPLETO-2342676

ACÓRDÃO 39/2019 ATA 1/2019 - PLENÁRIO

VISTOS, relatados e discutidos estes autos de Embargos de Declaração interpostos pelo servidor inativo Luis Wagner Mazzaro Almeida Santos (Auditor Federal de Controle Externo - Mat. 3196-8) contra o Acórdão 2886/2018-TCU-Plenário,
ACORDAM os Ministros do Tribunal de Contas da União, reunidos em Sessão do Plenário, diante das razões expostas pelo Relator, em:
9.1. nos termos do art. 287 do Regimento Interno do TCU, conhecer dos presentes Embargos de Declaração, para tornar nulo o Acórdão 2886/2018-TCU-Plenário;
9.2. dar ciência deste Acórdão ao recorrente.

Embargos de declaração interpostos contra acórdão que negou provimento a recurso administrativo interposto em face de decisão que indeferiu o pedido de servidor do Tribunal de Contas da União para averbação de tempo de aluno-aprendiz.

Tribunal de Contas da União

3. Recorrente: Luis Wagner Mazzaro Almeida Santos (AUFC - Mat. 3196-8)

13.1. Ministros presentes: José Mucio Monteiro (Presidente), Augusto Nardes, Raimundo Carreiro (Relator) e Bruno Dantas.
13.2. Ministros-Substitutos convocados: Marcos Bemquerer Costa e André Luís de Carvalho.

ACORDAO-COMPLETO-2418149

Acórdão de Relação 663/2021 - Plenário

Acórdão de Relação

ACORDAO-COMPLETO-2414237

Acórdão de Relação 1455/2020 - Plenário

ACORDAO-COMPLETO-2385347

Acórdão 526/2020 - Plenário

RAIMUNDO CARREIRO

Ministro José Múcio Monteiro

Trata-se de Embargos de Declaração (peça 75) interpostos pelo servidor inativo Luis Wagner Mazzaro Almeida Santos (Auditor Federal de Controle Externo - Mat. 3196-8) contra o Acórdão 2886/2018-TCU-Plenário, relatado pelo Ministro José Múcio Monteiro (peças 72 a 74) , por meio do qual o Plenário desta Corte conheceu de recurso administrativo para, no mérito, negar-lhe provimento.
2.	Verifico nos autos que, anteriormente, o então Presidente desta Corte de Contas, Ministro Aroldo Cedraz, em Despacho de peça 28, havia negado provimento ao recurso hierárquico interposto pelo recorrente contra a decisão proferida pelo então Secretário-Geral de Administração que indeferira recurso para que fosse autorizada a averbação de tempo de serviço como aluno-aprendiz na Escola Técnica Federal Celso Suckow da Fonseca, referente ao período de 4/3/1972 a 18/12/1974 (peça 21) .
3.	O servidor inativo Luis Wagner, ao interpor recurso ao Plenário deste Tribunal, solicitou que lhe fosse dada a oportunidade de apresentar defesa oral (peça 36, p. 1) .
4.	Antes de levar seu Voto ao Plenário, o Relator do recurso, Ministro José Múcio Monteiro, solicitou a prévia manifestação da Consultoria Jurídica do TCU (peça 68) , que proferiu seu Parecer de peça 69. 
5.	Por fim, por intermédio do Acórdão acima referido, o Plenário deste TCU deliberou por conhecer do recurso administrativo para, no mérito, negar-lhe provimento (peça 72) .
6.	Inconformado, o servidor inativo opôs os Embargos de Declaração de peça 75, nos quais, em essência, faz a seguinte exposição:
"2. 	Como fundamentação ao instrumento, apresenta a caracterização de possível Omissão, dado que o requerente apresentou, quando da interposição de Recurso ao Plenário, pedido de Sustentação Oral, pedido esse que não chegou a ser apreciado, não havendo resposta formal à solicitação, o que acabou perdurando até a apreciação final na Sessão de 5 de dezembro deste ano.
3. 	Tal sustentação Oral permitiria a apresentação e defesa própria presencial, com as agregações de valor naturais e que se fizessem necessárias durante a apreciação colegiada, de todos os argumentos que juntou em seis requerimentos adicionais que fez após tal Recurso ao Plenário."
	É o Relatório.

Não há

Não atuou

PROCESSO ADMINISTRATIVO. EMBARGOS DE DECLARAÇÃO EM RECURSO AO PLENÁRIO. CONHECIMENTO DOS EMBARGOS. CARACTERIZAÇÃO DE OMISSÃO. PROVIMENTO. EFEITOS MODIFICATIVOS. NULIDADE DO ACÓRDÃO RECORRIDO. CIENTIFICAÇÃO DO EMBARGANTE.

ADMINISTRATIVO (ADM)

Secretaria-Geral de Administração

Inicialmente, registro que atuo nos presentes autos por força do contido no art. 152 do Regimento Interno do TCU.
2.	Satisfeitos os requisitos previstos no art. 287 do RI/TCU, admito os presentes embargos.
3.	Passo ao exame de mérito.
4. 	Com razão o embargante. 
5.	Como visto no Relatório supra, o recorrente afirma categoricamente que o seu pedido de sustentação oral - requerido ao apresentar os embargos ora em exame - sequer chegou a ser apreciado, "não havendo resposta formal à solicitação" (peça 36) . Ressalto, ademais, que embora o pedido não tenha sido dirigido propriamente ao Presidente do colegiado, o foi ao Plenário desta Corte, o que, segundo penso, atende ao requisito previsto no artigo 168 do RI/TCU.
6.	Em consulta os autos, verifico que, de fato, não se encontra qualquer decisão a respeito do pedido de sustentação oral formulado pelo servidor inativo. Ademais, ao se examinar a Ata nº 48, de 5/12/2018 (data da Sessão em que o acórdão recorrido foi proferido) , constata-se que não ocorreu a sustentação oral; não havendo, tampouco, eventual indeferimento do pedido.
7.	A ausência de pronunciamento a respeito do pedido formulado pelo embargante, caracteriza omissão que, no caso, resulta em ofensa aos princípios do contraditório e da ampla defesa que devem, entre outros, orientar os processos administrativos no âmbito da Administração Federal, sobretudo após a edição da Lei nº 9.784/99, que, em seu art. 2º, faz menção explícita a esses princípios. 
8.	Como o interessado não teve oportunidade de exercer uma legítima prerrogativa processual prevista no RI/TCU, os embargos de declaração devem ser acolhidos para, dando-lhes efeitos modificativos, tornar nulo o Acórdão 2886/2018-TCU-Plenário.
	Com essas considerações, VOTO por que o Tribunal adote o Acórdão que ora submeto à deliberação deste Plenário. 
TCU, Sala das Sessões Ministro Luciano Brandão Alves de Souza, em 23 de janeiro de 2019.
RAIMUNDO CARREIRO 
Relator